【裁判字號】    98,抗,809
【裁判日期】    980527
【裁判案由】    假扣押
【裁判全文】
臺灣高等法院民事裁定                   98年度抗字第809號
抗  告  人    林文騫即旭泰工程行
相  對  人    天瑪群股份有限公司
兼法定代理人  甲○○
相  對  人    蔡鎮陽
              丙○○
上列當事人間假扣押事件，對於中華民國98年4月17日台灣桃園
地方法院98年度裁全字第1466號所為裁定提起抗告，本院裁定如
下：
    主  文
原裁定關於駁回抗告人下列第二項聲請及訴訟費用之裁判均廢棄
。
抗告人以新台幣肆拾陸萬元為相對人天瑪群股份有限公司供擔保
後，得就相對人天瑪群股份有限公司之財產於新台幣壹佰參拾捌
萬元之範圍內為假扣押。相對人天瑪群股份有限公司如為抗告人
供擔保或提存新臺幣壹佰參拾捌萬元後，得免為或撤銷假扣押。
其餘抗告駁回。
聲請及抗告訴訟費用由相對人天瑪群股份有限公司負擔。
    理  由
一、抗告人於原法院聲請意旨及抗告意旨略以：相對人等滯欠其
    工程款及票款，經抗告人一再追索均無回應，直至農曆年前
    ，相對人天瑪群股份有限公司（下稱天瑪群公司）始交付面
    額新台幣（下同）138萬元、發票日為民國98年3月30日，由
    相對人乙○○背書之支票（下稱系爭支票），惟屆期竟遭退
    票。相對人天瑪群公司早於98年3月2日起即有陸續退票之情
    事發生，顯然公司負債已大於資產，若天瑪群公司事先有辦
    理重整或破產，抗告人即不會與之交易，而相對人乙○○為
    公司員工兼現場監工，為取信抗告人而於支票背書，顯與公
    司間有共同詐欺之犯意，再者，天瑪群公司負責人即相對人
    甲○○又將其名下財產向銀行貸款後再反擔保抵押予天瑪群
    公司之實際負責人即相對人丙○○，顯有故意脫產之嫌，為
    此求為廢棄原裁定，准予抗告人為假扣押之裁定等語。
二、按債權人就金錢請求或得易為金錢請求之請求，欲保全強制
    執行者，得聲請假扣押。又請求及假扣押之原因，應釋明之
    ；前項釋明如有不足，而債權人陳明願供擔保或法院認為適
    當者，法院得定相當之擔保，命供擔保後為假扣押。民事訴
    訟法第522條第1項、第526條第1項、第2項定有明文 。所謂
    假扣押之原因，即債務人有日後不能強制執行或甚難執行之
    虞，或應在外國為強制執行者，同法第523條亦有明定 。是
    債權人就請求及假扣押之原因，即因請求標的之現狀變更，
    有日後不能強制執行，或甚難執行之情事，應提出可使法院
    信其主張為真之證據釋明之，必待釋明有所不足，而債權人
    陳明願供擔保以補釋明之不足，始得准為假扣押。倘債權人
    不能釋明假扣押之原因存在，即無就金錢之請求保全強制執
    行之必要，尚不能因債權人陳明願供擔保，即認足補釋明之
    欠缺，而為假扣押（最高法院93年台抗字第937 號裁判要旨
    參照）。
三、經查：
（一）關於假扣押請求之釋明部分：
      依抗告人所提出相對人天瑪群公司發票、蔡鎮陽（抗告人
      誤載為乙○○）背書之支票暨退票理由單影本各一紙，固
      堪釋明抗告人聲請本件假扣押所欲保全之請求即其對相對
      人天瑪群公司及蔡鎮陽之工程款及票款請求，惟尚無從據
      以釋明其所欲保全對相對人甲○○、丙○○之假扣押本案
      請求。
（二）關於假扣押原因之釋明部分：
    １、抗告人主張相對人天瑪群公司早於系爭支票屆期日前即
        有陸續退票之情事發生，顯然該公司負債已大於資產，
        則據其提出票據信用資料查覆單（見本院卷頁9-10）以
        為釋明。由此堪認抗告人就其主張相對人天瑪群公司將
        無力清償致相對人之請求有不能或甚難強制執行之虞之
        假扣押原因，已提出釋明之方法，雖該釋明尚有未足，
        惟既經抗告人陳明願供擔保以補釋明之不足，則抗告人
        聲請對相對人天瑪群公司之財產在138萬元範圍內為假
        扣押，依上開說明，應予准許。原裁定未及審究抗告人
        所提出票據信用查覆單之釋明方法，因而駁回抗告人此
        部分之聲請，尚有未洽。
    ２、至抗告人主張天瑪群公司負責人即相對人甲○○將其名
        下財產向銀行貸款後再反擔保抵押相對人丙○○，顯有
        故意脫產之嫌，如不對其財產實施假扣押，恐有日後不
        能強制執行或甚難執行之虞之假扣押原因，固據其提出
        建物謄本以為釋明。惟查，抗告人未據提出證據方法以
        釋明其所欲保全對相對人甲○○、丙○○之假扣押本案
        請求，已如上述。況抗告人所指相對人甲○○上開設定
        抵押權予銀行及丙○○之日期分別為95年10月11日及96
        年8 月16日，早於抗告人所指上開工程款及票款之債權
        於98年3 月未獲清償之前，實難認相對人甲○○乃圖逃
        避對抗告人之債務而增加負擔。此外，抗告人並未提出
        其他證據方法以釋明相對人甲○○、丙○○、蔡鎮陽有
        何浪費財產、增加負擔、或就其財產為不利益之處分，
        將達於無資力之狀態、或移往遠地、逃匿無蹤或隱匿財
        產等行為致相對人之請求有將來不能或甚難強制執行之
        虞之假扣押原因。依上開說明，抗告人既未釋明其此部
        分假扣押之原因，雖其陳明願供擔保，核與假扣押之要
        件仍有未符，不應准許。
（三）綜上所述，(一)抗告人陳明願供擔保以補釋明之不足，聲請
      對相對人天瑪群公司之財產在138萬元範圍內為假扣押，
      應予准許。原裁定駁回抗告人此部分之聲請，尚有未洽。
      抗告意旨指摘原裁定不當，求予廢棄，為有理由。爰將原
      法院此部分裁定廢棄，由本院改判如主文第二項所示。(二)
      抗告人聲請就相對人甲○○、蔡鎮陽、丙○○之財產為假
      扣押部分，為無理由，不應准許。原裁定就此部分駁回抗
      告人之聲請，並無不合，抗告人仍執陳詞，為無理由，此
      部分抗告應予駁回。
四、據上論結：本件抗告為一部有理由，一部無理由，爰裁定如
    主文。
中    華    民    國    98    年    5     月    27    日
                    民事第十四庭
                        審判長法  官  張  蘭
                              法  官  黃麟倫
                              法  官  鄭純惠
正本係照原本作成。
不得抗告。
中    華    民    國    98    年    6     月    3     日
                              書記官  劉麗芬


司法院資訊處製作；財團法人民間司法改革基金會備份。
